臺灣雲林地方法院刑事判決　　　　　　　　96年度易字第97號
公　訴　人　臺灣雲林地方法院檢察署檢察官
被　　　告　丁○○
　　　　　　　　　　另案在臺灣雲林監獄執行中
上列被告因竊盜案件，經檢察官聲請簡易判決處刑（95年度偵字
第5803號），本院虎尾簡易庭認不宜逕以簡易判決處刑（原案號
：96年度虎簡字第43號），改依通常程序審理，本院合議庭判決
如下：
    主  文
丁○○共同攜帶兇器竊盜，累犯，處有期徒刑壹年。
    事  實
一、丁○○前於民國89年4 月18日，因施用第一、二級毒品案件
    ，經臺灣彰化地方法院各判處有期徒刑6 月、3 月，定應執
    行刑為有期徒刑8 月確定；又於90年6 月24日，因施用第一
    、二級毒品案件，經臺灣彰化地方法院各判處有期徒刑8 月
    、4 月，定應執行刑為有期徒刑10月確定，並與90年6 月3
    日因贓物罪經臺灣彰化地方法院判刑確定之有期徒刑3 月合
    併定應執行刑為有期徒刑1 年1 月，上開數罪經接續執行後
    ，於92 年5月9 日縮短刑期假釋出監（起訴書誤載為92年10
    月15日），同年10月15日假釋期滿未經撤銷而以執行完畢論
    。詎仍不知悔改，復與甲○○（另經臺灣彰化地方法院以95
    年度易字第53 5號判處應執行有期徒刑1 年確定）共同基於
    意圖為自己不法所有之犯意聯絡，由丁○○先於不詳時、地
    ，將其所有之剪刀予以拆解，而取其單片剪刀，加以磨製為
    較窄之刀身而成為客觀上具有危險性可作為兇器使用之竊車
    工具。2 人再於95年3 月12日下午6 時30分許，前往彰化縣
    溪湖鎮○○路大興農超市停車場內，由丁○○持上開客觀上
    具有危險性可作為兇器使用之單片剪刀一支，開啟乙○○所
    有車牌號碼BA-6061 號自用小客車車門後發動車輛，而竊取
    上開自小客車，甲○○則在旁把風等候，嗣丁○○得手後，
    在該處停車場外將車牌號碼BA-6061 號自用小客及該單片剪
    刀交由甲○○使用。嗣於95年3 月31日晚間8 時30分許，經
    警在彰化縣埤頭鄉○○村○○路尋獲該車，進而循線查獲。
二、案經彰化縣警察局北斗分局報告臺灣彰化地方法院檢察署檢
    察官呈請臺灣高等法院檢察署檢察長令轉臺灣雲林地方法院
    檢察署檢察官偵查聲請簡易判決處刑。
    理   由
一、程序部分（證據能力部分）；
(一)、被告甲○○之警詢筆錄，係證人於審判外之陳述，且經公訴
    檢察官捨棄，不作為證據使用。
(二)、被告甲○○之偵查筆錄，係證人於檢察官面前所為之陳述，
    且經依法具結，又無顯不可信之情況，本院認依刑事訴訟法
    第159 條之1 第2 項有證據能力。
(三)、除前開(一)、(二)部分外，檢察官所提之其他證據，被告均同意
    作為證據使用，本院審酌該等書面陳述做成之狀況，認為適
    當，均認為有證據能力。
(四)、另被告聲請傳喚證人呂金常到庭作證，待證事實為被告曾在
    呂金常家中交付剪刀一支給證人甲○○。惟本件被告有無另
    在呂金常家中交付剪刀一支給證人甲○○，核與被告本件犯
    罪是否成立並無關聯性，故此部分證據之調查聲請，本院認
    無必要加以調查。
二、實體部份：訊據被告對於上開犯罪事實矢口否認，辯稱：「
    車子不是我偷的，是甲○○偷的。」等語。經查：
(一)、證人乙○○於95年4 月6 日警詢（彰化地檢95偵4671號卷第
    25 至27 頁）中陳稱：「我所有汽車號牌為BA-6061 、三陽
    銀色自小客車、車主是我本人，是於95年3 月12日19時00分
    ，我發現被竊，並於當天20時許，有向溪湖分局溪湖派出所
    報案。」，並有車輛竊盜、車牌失竊資料個別查詢報表─查
    詢車輛認可資料（彰化地檢95偵4671號卷第30頁）在卷足憑
    ，又該車經警尋獲後，已交由乙○○領回，此亦有贓物認領
    保管單（彰化地檢95偵4671號卷第31頁）1 紙、失竊及尋獲
    地點照片2 張在卷可稽。足認證人乙○○所有之自小客車確
    實有於上揭時、地失竊之事實。
(二)、另據證人甲○○於95年6 月2 日偵訊中陳稱：「車是我跟丁○○去偷，剪刀1 支是丁○○的。因為我需要車輛代步，我
    問丁○○有無車輛可以借我，他說沒有，但說要一輛車子很
    簡單，所以丁○○開一台貨車載我到溪湖鎮○○路大興農超
    市停車場，由丁○○下車去開啟一部自小客車的車門，而我
    在車上等待看他發動車子之後，他叫我，我再下車去開那部
    自小客車，開走之後我載我自己的東西。丁○○不自己去開
    那部自小客車，是因為他開去的貨車是手排的我不會開。」
    （彰化地檢95偵4671號卷第60至61頁、結文第59頁）、及於
    95年11月7 日偵訊中陳稱：「我有與丁○○於95年3 月12
    日下午6 時30分許，在彰化縣溪湖鎮○○路大興農超市停車
    場內，竊取乙○○所有車牌號碼BA-6061 號自小客車1 輛。
    丁○○以自備的小剪刀開啟車門，發動該車開到停車場外，
    交給我換我開車。當天我開口向他借車，他說要車很容易去
    偷就有了，然後我們就前往大興農超市，是他開車載我去，
    到的時候他就下車去把車子開出來給我。」（臺灣臺中地方
    法院檢察署95偵24110 號卷第4 至5 頁、結文第6 頁）；及
    在本院審理中證稱：「這部車是我和丁○○去溪湖的大興農
    超市的停車場偷的，當時我在小貨車上等，他把該部自小客
    車開出來，就在路旁把車子交給我開。之前我已先打電話問
    丁○○有沒有車子，他說要車子很簡單，去偷就有，然後我
    們就約在埤頭那邊一家7-11便利商店，我朋友載我去那裡，
    丁○○開一台貨車去。丁○○拿一支拆開只剩下單邊的鐵製
    剪刀去偷，那單邊鐵製剪刀長約19公分，已經磨好。丁○○
    偷車後將該單邊鐵製剪刀交給我，因為沒有那支剪刀無法發
    動車子。這剪刀是丁○○的，他告訴我將剪刀插入，油加一
    下，轉一下車子就可以開了，後來因為鑰匙孔常用剪刀插會
    變大，用較扁平的東西就可以發動，後來我就將那支剪刀丟
    掉。」等語。而稽諸證人甲○○上開證詞以觀，其就與被告
    丁○○如何共同行竊該小客車一節，先後證詞大致相符，且
    就細節部份均能清楚交代，堪信其證詞為真。
(三)、又被告於警詢中即已陳明：「我與甲○○係認識10幾年的朋
    友，沒有仇恨也沒有金錢糾紛。」等語，雖被告於偵查中另
    改稱：「是甲○○誣賴我，我跟甲○○有口角糾紛，是因為
    毒品而起，我騙他要買毒品，但我沒有錢，他就很生氣。」
    ，及本院審理中又先後陳稱：「去朋友家拿毒品時，我會跟
    他說什麼東西不好，她有時不高興就會罵我。」、「我們10
    幾年前就有同居，事情鬧的很大，大家就有怨恨，因我不知
    道他當時已經訂婚，他也沒有對我說他已經訂婚。」云云。
    然茍被告與證人真有恩怨存在，則為何被告於警詢時先稱並
    無恩怨，及於其後稱其與證人甲○○發生恩怨之原因均不一
    致，且既有恩怨又如何會交付可供竊車使用之磨製後之剪刀
    給證人甲○○（詳如後述），顯然被告所辯其與甲○○存有
    恩怨之詞，與事實不符。
(四)、再者，被告於偵查中陳稱：「我有給陳麗珠一把剪刀，但
    不是偷竊用的，只是一般的剪刀。」，於本院審理中被告又
    改稱：「我給甲○○的剪刀跟偷車的剪刀是不一樣的，甲○○說他要去偷車，我給他剪刀時，有在呂金常家中教人如何
    去偷車，但我沒有去偷車。」；及本院審理中陳稱：「剪刀
    是我無聊時拿來磨，而且已經拆開，是磨剪刀的中間部分，
    磨窄一點，才插得進去，我有跟甲○○說國產車比較好偷，
    因為有用我的車子試過。」等語。然查：剪刀係極為普通之
    日常用品，其價值甚為低廉，且到處可以購買得到，茍若該
    剪刀未經磨製改變，則被告又何須特別交付予證人甲○○，
    足認被告所交付予證人甲○○之剪刀係經過特殊處理可充作
    行竊工具之剪刀，再者，被告於審理中所供，有教導他人如
    何竊車，則顯見被告確實有竊取車輛之技術與能力，而證人
    甲○○則並不具有以剪刀竊取車輛之能力。既然被告閒暇
    時所為，係在磨製可充作行竊工具之剪刀，已如前述，足認
    其有以該剪刀充做犯案工具之準備。而證人甲○○並不具有
    如何竊車之知識與工具，是縱使甲○○持有該磨製後之剪刀
    ，在未經他人實際演練示範之下，諒其亦無能力即能以該磨
    製後之剪刀行竊他人車輛。故本件應係如證人甲○○所言，
    先由被告以該磨製後之剪刀行竊車牌號碼BA-6061 號自用小
    客車並將該車開出停車場後，再由被告交付該剪刀並說明使
    用之方法，才由被告接手使用該行竊所得車牌號碼BA-6061
    號自用小客車。
(五)、另外被告所聲請傳喚之證人丙○○於本院審理中證稱：「我
    不知道甲○○偷車的事」、「我有看到甲○○開過銀色喜美
    的車，是警卷第37頁上方的車，是在95年5 月份，在二林看
    到的。被告丁○○有要求我幫他作證，叫我幫她把這件事推
    掉，他說這件事不是她做的，我有跟他說千萬不要害到我，
    他就說不會害到我，他有說這部車是銀色喜美的車，在他跟
    我說之前我不知道這車是什麼顏色。」等語。惟其所證看見
    證人甲○○駕駛該子小客車之時間，該失竊之自小客車已被
    警察尋獲並於95年4 月1 日發還被害人，此有贓物認領保管
    單足憑，是證人丙○○所述顯非事實，自不足以資為有利於
    被告之認定。
(六)、綜上所述，本件事證明確，被告犯行堪予認定。
三、比較新舊法：被告行為後，刑法於95年7 月1 日起施行（下
    稱新法，修正前則稱舊法），其中修正後刑法第2 條乃關於
    新舊法比較適用之準據法，其本身無關行為可罰性要件之變
    更，故新法施行後，如涉及比較新舊法問題，應逕依修正後
    刑法第2 條第1 項規定，為「從舊從輕」之比較（最高法院
    95年度第8 次刑事庭會議決議意旨參照）。又所謂「法律變
    更」與法律修正之概念有別；所謂法律變更應係指因法律修
    正而「刑罰」有實質之更異而言（如修正後新舊法法定本刑
    輕重變更或犯罪構成要件寬嚴不同），始有依刑法第2 條規
    定為準據法而比較適用新法或舊法之問題。如新舊法處罰之
    輕重仍然相同（例如僅形式上修正法律用語或條次移列），
    並無有利或不利之情形，即無適用上開規定為比較之餘地，
    自應依一般法律適用之原則，適用現行、有效之裁判時法論
    處（最高法院95年度台上字第5589、5669、6519號判決意旨
    參照）。經查：
、被告行為時之刑法第28條規定：「二人以上共同實施犯罪之
    行為者，皆為正犯」，經修正為：「二人以上共同實行犯罪
    之行為者，皆為正犯」。其立法理由略以：「修正共同正犯
    之參與類型，確定在『實行』概念下之共同參與行為，始成
    立共同正犯，為杜爭議，爰將『實施』一語，修正為『實行
    』」，即修法乃在確定正犯概念，杜絕爭議，本件被告係共
    同實行犯罪，依修正前、後之規定，均屬累犯，自不生比較
    新舊法問題，應予適用新法。
、修正後刑法第47條關於累犯之規定乃以出於故意再犯有期徒
    刑以上之罪者為限，並增訂強制工作免其執行或執行完畢後
    ，5 年內故意再犯有期徒刑以上之罪者，以累犯論之規定（
    擬制累犯）。職是修正後之累犯範圍已有改變，當屬科刑規
    範事項之變更，自應比較新舊法。惟本案被告係故意再犯本
    罪，不論依修正前後之該條規定，均成立累犯，依上開說明
    ，亦不生比較新舊法問題，應適用新法規定。
四、論罪科刑：
(一)、按刑法第321 條第1 項第3 款之攜帶兇器竊盜罪，係以行為
    人攜帶兇器竊盜為其加重條件，此所謂兇器，其種類並無限
    制，凡客觀上足對人之生命、身體、安全構成威脅，具有危
    險性之兇器均屬之，且祇須行竊時攜帶此種具有危險性之兇
    器為已足，並不以攜帶之初有行兇之意圖為必要（最高法院
    92年台上字第1332號判決要旨參照）。查被告丁○○持以行
    竊磨製後鐵製單片剪刀一支，長約19公分，此據證人甲○○
    證述明確，而該等工具在客觀上足對人之生命、身體及安全
    構成威脅，堪認係屬兇器之類無訛。
(二)、核被告丁○○所為，係犯刑法第321 條第1 項第3 款攜帶兇
    器竊盜罪，其與證人甲○○就上開犯行，有犯意之聯絡及行
    為之分擔，為共同正犯。
(三)、查被告丁○○前於89年4 月18日，因施用第一、二級毒品案
    件，經臺灣彰化地方法院各判處有期徒刑6 月、3 月，定應
    執行刑為有期徒刑8 月確定；又於90年6 月24日，因施用第
    一、二級毒品案件，經臺灣彰化地方法院各判處有期徒刑8
    月、4 月，定應執行刑為有期徒刑10月確定，並與90年6 月
    3 日因贓物罪經臺灣彰化地方法院判刑確定之有期徒刑3 月
    合併定應執行刑為有期徒刑1 年1 月，上開數罪經接續執行
    後，於92年5 月9 日縮短刑期假釋出監，同年10月15日假釋
    期滿未經撤銷而以執行完畢論，有臺灣高等法院被告前案紀
    錄表在卷可參，其於5 年以內故意再犯本件有期徒刑以上之
    罪，為累犯，應依刑法第47條第1 項之規定，加重其刑。
(四)、爰審酌被告丁○○學歷僅高中未畢業，前有多次刑案前科，
    猶不知悔改向善，犯後毫無悔意，飾詞狡辯，爰量處如主文
    所示之刑。另作案之鐵製單片剪刀一支，雖係被告所有之物
    ，但並未扣案，且據證人甲○○證稱已經丟棄，為免將來執
    行困難，爰不予宣告沒收。
五、適用之法律：
(一)刑事訴訟法第299條第1項前段、第452條。
(二)刑法第321條第1項第3款、第47條第1項、第28條。
本案經檢察官朱健福到庭執行職務。
中　　華　　民　　國　　96　　年　　6 　　月　　6  　　日
            刑事第六庭審判長法　官  吳基華
                            法  官  楊欣怡
                            法  官  林俊良
以上正本證明與原本無異。
如不服本判決，應於判決送達後10日內，向本院提出上訴狀。（
須附繕本）
                            書記官  李雅怡
中　　華　　民　　國　　96　　年　　6 　　月　　6 　　日
附錄本案論罪科刑條文：
中華民國刑法第321條
犯竊盜罪而有左列情形之一者，處6 月以上、5 年以下有期徒刑
：
一  於夜間侵入住宅或有人居住之建築物、船艦或隱匿其內而犯
    之者。
二  毀越門扇、牆垣或其他安全設備而犯之者。
三  攜帶兇器而犯之者。
四  結夥三人以上而犯之者。
五  乘火災、水災或其他災害之際而犯之者。
六  在車站或埠頭而犯之者。
